【裁判字號】    91,上易,115
【裁判日期】    920226
【裁判案由】    贓物等
【裁判全文】
臺灣高等法院花蓮分院刑事判決                    九十一年度上易字第一一五號
    上  訴  人  臺灣花蓮地方法院檢察署檢察官
    被      告  甲○○  男  三.
    被      告  丁○○  男  二.
右上訴人因被告等贓物等案件，不服臺灣花蓮地方法院九十年度易字第三三０號中華
民國九十一年四月二日第一審判決（起訴案號：臺灣花蓮地方法院檢察署八十九年度
偵字第二九四七號），提起上訴，本院判決如左：
    主  文
原判決關於甲○○部分及丁○○妨害公務部分撤銷。
甲○○、丁○○共同對於公務員依法執行職務時，施強暴，累犯，各處有期徒刑參月
；如易科罰金均以參佰元折算壹日。
    事  實
一、甲○○曾犯麻藥、傷害、竊盜等案件，又犯竊盜罪，經臺灣花蓮地方法院於民國
    （下同）八十七年十月九日判處有期徒刑三月，而於八十八年八月二十六日執行
    完畢；丁○○則曾於八十八年間因違反麻醉藥品管理條例案件，經臺灣花蓮地方
    法院於八十六年五月二十二日處有期徒刑五月，而於八十六年七月二十二日易科
    罰金執行完畢，二人猶不知悔改，復為列犯行：
（一）甲○○將於八十九年七月二十二日某時許，在台北縣樹林市○○街六五巷九號
      前竊得丙○○所有之車號Ｌ三─一三五三號自小客車，並改懸同日某時在台北
      縣三德公園內，另竊得之乙○○所有ＢＭ─三五五九號車牌後（竊盜部分現由
      台灣高等法院花蓮分院以九十年度上訴字第一二八號審理中），於八十九年七
      月二十六日下午一時許，駕駛該車到達花蓮縣花蓮市○○街一九一巷三號三樓
      丁○○住處寄住該處，並將該車借予知悉該車係來路不明盜贓車之丁○○，經
      丁○○收受後，作為交通工具使用（丁○○此部分贓物罪，因未經上訴已確定
      ）。
（二）丁○○於八十九年七月二十六日下午二時二十分許，駕駛上開車輛前往花蓮市
      帝王漢宮樓下及側門，接載鄭文達（業經不起訴處分）、甲○○及帶槍械綽
      號「小皮」之年籍、姓名不詳之成年男子。由上址出發後，經接獲線報追查槍
      枝案件之花蓮縣警察局吉安分局刑事組警員陳金程、趙洪台、王振忠等人發現
      ，並查知該車為贓車後，即駕駛Ｇ六─六五二一號偵防車自後追緝丁○○所駕
      駛之上開車輛。嗣甲○○等人所駕駛之車輛自花蓮市○○街行至同市○○街處
      時，警方之偵防車即開始鳴警笛追緝至同市○○街一九一巷處，警車逼迫丁○
      ○等人停車受檢時，甲○○與綽號「小皮」之男子因車上有槍枝及毒品等物，
      且該車為贓車，為逃避警方追緝，明知警員陳金程等人正執行查緝槍枝等犯罪
      之職務，竟共同基於妨害公務之犯意聯絡，催促駕車之丁○○駕車衝撞警車，
      丁○○受意後即與林成及小皮共同基於犯意之聯絡，駕車施強暴擦撞上開偵防
      車，而妨害公務，致造成該偵防車左前引擎蓋及防衝檔鈑受損（毀損部分，未
      據告訴）。該警車受撞後，警員於鳴槍示警未果後，迫使警方朝車體射擊，致
      使同車之鄭文達背部中彈受傷，車行至花蓮縣吉安鄉仁安村萬國砂石場始逃脫
      警方追緝，甲○○、丁○○等人各自逃離現場，而經警在該砂石廠查獲前開車
      輛，並循線查獲。
二、案經花蓮縣警察局吉安分局報請臺灣花蓮地方法院檢察署檢察官偵查起訴。
    理  由
一、被告甲○○、丁○○對於其等妨害公務部分之犯行，在偵查及原審均坦承不諱，
    核與證人即警員趙洪台證述事件經過情形相符，亦核與當時在車內受槍傷之證人
    鄭文達證述情形相合，復有警方Ｇ六─六五二一號偵防車遭擦撞受損之照片三幀
    附偵查卷可佐。查警員趙洪台等人當時發現被告等所駕之車輛係贓車，而對被告
    追緝時，顯已開始執行其職務；且按刑法第一百三十五條第一項之強暴應從最廣
    義之解釋，不論直接或間接，有形或無形均屬之，以期借此確保國家權力之執行
    及公信，是被告二人當時以車輛擦撞警車，而使警車受損之行為，已該當於妨害
    公務之犯罪構成要件。被告等在本院雖辯稱無妨害公務之故意云云，顯非可採；
    本件此部分事證明確，被告二人妨害公務犯行堪予認定。
二、核被告甲○○、丁○○此部分所為，均係犯刑法第一百三十五條第一項之對於公
    務員依法執行職務時，施強暴罪。被告二人與綽號「小皮」之成年男子間，就妨
    害公務行為間，有犯意之聯絡，行為之分擔，均為共同正犯。另被告甲○○曾犯
    麻藥、傷害、竊盜等案件，又犯竊盜罪，經臺灣花蓮地方法院於八十七年十月九
    日判處有期徒刑三月，而於八十八年八月二十六日執行完畢；被告丁○○則曾於
    八十八年間因違反麻醉藥品管理條例案件，經臺灣花蓮地方法院於八十六年五月
    二十二日處有期徒刑五月，而於八十六年七月二十二日易科罰金執行完畢，均有
    台灣高等法院被告全國前案紀錄表、台灣花蓮地方法院檢察署刑案資料查註紀錄
    表可按，被告二人均於五年以內再犯本件有期徒刑以上之罪，為累犯，均依刑法
    第四十七條規定加重其刑。原審對被告二人此部分論罪科刑，固非無見；惟稽之
    被告二人共同駕車衝撞執法警員陳金程等人，不僅妨害公務之執行，更對員警人
    身造成重大危險之威脅，原審僅各量處拘役五十日，量刑自屬過輕。檢察官以此
    為由提起上訴，為有理由，應將此部分撤銷改判。爰審酌被告二人之素行、智識
    程度、犯罪之手段，被告二人當時駕車係為逃避警方追緝方為妨害公務之惡性，
    所生之危害及犯罪後之態度尚屬良好等一切情狀，各量處如主文第二項所示之刑
    ，並均諭知易科罰金之折算標準。
據上論斷，應依刑事訴訟法第三百六十九條第一項前段、第三百六十四條、第二百九
十九條第一項前段，刑法第二十八條、第一百三十五條第一項、第四十七條、第四十
一條第一項前段，罰金罰鍰提高標準條例第一條前段、第二條，判決如主文。
本案經檢察官翟光軍到庭執行職務。
中      華      民      國    九十二    年      二      月    二十六    日
                                    審判長法官  吳  鴻  章
                                          法官  黃  永  祥
                                          法官  林  德  盛
右正本證明與原本無異。
本件不得上訴。
                                        書記官  劉  夢  蕾
中      華      民      國    九十二    年      二      月    二十六    日
附錄本件論罪科刑法條全文：
刑法第一百三十五條第一項
對於公務員依法執行職務時，施強暴脅迫者，處三年以下有期徒刑、拘役或三百元以
下罰金。


司法院資訊處製作；財團法人民間司法改革基金會備份。
